最高法院民事判決　　　　　　九十四年度台上字第二三三五號
　　上　訴　人　台北國際商業銀行股份有限公司
　　法定代理人　游國治
　　訴訟代理人　葉柳君律師
　　被 上訴 人　戊○○
　　　　　　　　丁○○
　　　　　　　　乙○○
　　　　　　　　　　　　之4
　　　　　　　　丙○○
　　　　　　　　甲○○
上列當事人間請求清償債務事件，上訴人對於中華民國九十三年
六月十六日台灣高等法院第二審判決（九十三年度重上字第二○
二號），提起上訴，本院判決如下：
    主  文
原判決廢棄，發回台灣高等法院。
    理  由
本件上訴人主張：訴外人元富鋁業股份有限公司（下稱元富公司
）於民國九十年一月十五日及同年二月二十六日，向伊借款二筆
，借款金額、借款期限、利息、繳款日如原判決附表（下稱附表
）一所示，並約定按月攤還，如未按期攤還時，訴外人元富公司
即喪失期限之利益，應立即全部償還，逾期六個月以內者，按上
開利率百分之十，超過六個月者，按原利率百分之二十加付違約
金；並由被上訴人書立保證書（下稱系爭保證書），就訴外人元
富公司現在及將來對伊所負一切債務，在新台幣（下未另表示幣
別者均同）一億元範圍內負連帶責任。詎訴外人元富公司自附表
一所示之最後繳款日起即未繳納本息，且尚積欠如附表二所示之
本金，經伊屢次催討未果等情。爰依消費借貸及連帶保證之法律
關係，求為命被上訴人連帶給付六千八百五十一萬零六百九十九
元，及如附表二所示之利息及違約金之判決（第一審就附表二編
號１之部分，判決被上訴人應連帶給付上訴人二千八百七十九萬
七千五百五十五元本息，此部分未據被上訴人聲明不服，已告確
定；就附表二編號２之部分，判決上訴人敗訴，上訴人就敗訴部
分聲明不服）。
被上訴人則以：上訴人主張之債務，實係上訴人同意訴外人元富
公司延期及分期償還，並無訂立新借貸契約之意思合致，而上訴
人未曾以書面通知訴外人元富公司之債務延期清償，依民法第七
百五十五條規定，伊等自無須負保證責任，又上訴人未曾就該筆
消費借貸契約交付任何款項云云，資為抗辯。
原審維持第一審所為上訴人敗訴之判決，駁回其上訴，無非以：
上訴人主張被上訴人曾書立保證書，就訴外人元富公司現在及將
來對上訴人所負一切債務，在一億元範圍內，負連帶責任之事實
，業據其提出保證書為證，被上訴人對此並不爭執，自堪信為真
實。經查，訴外人元富公司分別於八十七年二月三日向上訴人申
請貸款循環使用額度一億元，並提供定期存單二千萬元為擔保，
有保證書及保管證可稽；八十七年九月二十一日申請一筆金額美
金一百六十萬元之借款，有申請書可稽，其中美金一百五十萬元
之借款屆期後展延至八十九年一月二十五日還款，屆期再協商換
算匯率為四千七百萬元，至八十九年十月二十五日到期，有信用
狀修改申請書、進口單據到達通知單及借據一紙可按；八十八年
五月七日借款八百萬元，八十九年五月七日到期，有借據一紙可
按，此部分陸續還款，至八十九年十月二十五日尚欠六百萬元；
八十九年二月二十五日以信用狀借美金一百十萬三千五百二十九
點五六元，約定到期日為八十九年十月二十五日，亦有開發信用
狀申請書及放款通知書可按。準此，訴外人元富公司至八十九年
十月二十五日共積欠上訴人（一）四千七百萬元（二）六百萬元
（三）美金一百十萬三千五百二十九點五六元，以上之債務與附
表三編號３、４所記載正相符合。次查，附表一編號２所示之債
務（即附表三編號５），依訴外人元富公司於九十年三月十二日
所書立之借據，其右上角列有「展期」字樣，且借款期限係自九
十年二月二十六日起，與書立借據之日期不符，亦與借據下方所
載初放日期為九十年三月十二日不符，再依上訴人內部就該筆款
項係於九十年三月十二日以放款展期傳票作帳，並記載展期起日
為九十年二月二十六日，此有上訴人所提出之借據及放款展期傳
票二紙可按，依此尚難認系爭借款兩造已協議以借新還舊方式清
償。末查，系爭保證書第五項，列有個別商議條款，載明上訴人
在主債務人清償其全部債務前，基於主債務人之申請，認為有允
許主債務人延期清償之需要時，應即以書面通知保證人，同意於
上訴人書面通知送達時，仍依本保證書續負保證責任等語。被上
訴人辯稱上訴人就附表一編號２所示五千二百零八萬六千零一十
九元款項，允許訴外人元富公司延期清償，並未書面通知被上訴
人等語，上訴人就並未通知被上訴人允許元富公司延期清償乙節
，亦未爭執，則被上訴人以系爭保證書所列個別商議條款，辯稱
不須就附表一編號２所示借款負保證責任，應為可取。而依系爭
保證書保證人免責之特約條款，上訴人既未履行書面通知義務，
保證人之保證責任即歸消滅。綜上所述，上訴人依連帶保證關係
，請求被上訴人連帶給付三千九百七十一萬三千一百四十四元，
及如附表二編號２所示之利息及違約金，為無理由，不應准許等
詞，為其判斷基礎。
查系爭保證書第五項，雖列有個別商議條款，記載上訴人在主債
務人清償其全部債務前，基於主債務人之申請，認為有允許主債
務人延期清償之需要時，應即以書面通知保證人，同意於上訴人
書面通知送達時，仍依本保證書續負保證責任等語（見第一審卷
第一三頁）。上訴人曾主張：上開約定其意在提醒連帶保證人，
上訴人同意元富公司延期清償時，不須徵得被上訴人同意。前開
通知僅係單純告知之性質，被上訴人一經上訴人通知，即須依系
爭保證書負保證責任。本件被上訴人自收受起訴書時起，即已達
到上述書面通知之效果，被上訴人仍應依系爭保證書清償系爭債
務等語（見原審卷第七四頁至第七五頁），為其重要之攻擊防禦
方法，則書面通知，是否為保證契約效力存續之要件，且其書面
通知之期間為何時，起訴狀繕本之送達，是否可補正其書面通知
，原審均未詳加推闡明晰，即為上訴人敗訴之判決，自屬可議。
上訴論旨，指摘原判決違背法令，求予廢棄，非無理由。
據上論結，本件上訴為有理由。依民事訴訟法第四百七十七條第
一項、第四百七十八條第二項，判決如主文。
中　　華　　民　　國　九十四　年　 十二　 月　二十二　日
                      最高法院民事第八庭
                          審判長法官  朱　建　男
                                法官  顏　南　全
                                法官  許　澍　林
                                法官  袁　靜　文
                                法官  鄭　傑　夫
      本件正本證明與原本無異
                                      書  記  官
中　　華　　民　　國　九十五　年　　一　　月　　五　　日
                                                   Ｒ
